【裁判字號】    99,交聲,922
【裁判日期】    990730
【裁判案由】    交管條例聲異
【裁判全文】
臺灣板橋地方法院交通事件裁定         99年度交聲字第922號
原處分機關  交通部公路總局臺北區監理所
異  議  人
即受處分人  甲○○
上列受處分人因違反道路交通管理處罰條例案件，對於交通部公
路總局臺北區監理所於民國99年4 月1 日所為之處分（原處分案
號：北監自裁字第裁40－C00000000 號），聲明異議，本院裁定
如下：
    主  文
原處分撤銷。
甲○○汽車駕駛人，行經有燈光號誌管制之交岔路口闖紅燈，處
罰鍰新臺幣貳仟柒佰元，並記違規點數點。
    理  由
一、原處分意旨略以：異議人即受處分人甲○○於民國98年8 月
    22日11時11分許，駕駛車牌號碼1669－FG號自用一般小客車
    ，行經臺北縣板橋市○○○路口左轉館前西路往南興橋，因
    「駕車行經有燈光號誌管制之交岔路口闖紅燈（紅燈左轉）
    」之違規，為臺北縣政府警察局板橋分局板橋派出所執勤警
    員攔停後，填掣北縣警交大字第C00000000 號違反道路交通
    管理事件通知單（以下稱舉發通知單）當場舉發，因異議人
    拒絕簽名及收受，舉發員警乃依規定告知異議人應到案之時
    間及處所。嗣異議人逾越舉發通知單上所載應到案日期（98
    年9 月6 日）已達60日以上仍未繳納罰鍰或到案聽候裁決，
    原處分機關乃依道路交通管理處罰條例第53條第1 項、63條
    第1 項第3 款（裁決書漏載第3 款）裁處異議人罰鍰新臺幣
    （下同）4,000 元，並記違規點數3 點。
二、異議意旨略以：異議人於上開時、地為警攔停後，隨即遭警
    開單舉發闖紅燈違規，異議人認為當時路口號誌不容易辨識
    ，且當時路口車流量很大，若異議人紅燈左轉，肯定會發生
    車禍，因此異議人並無紅燈左轉之違規，對上開罰單不服而
    拒絕簽名收受，警員即告知若不簽名收受，將會另行寄發罰
    單予異議人。惟異議人始終未收到罰單，俟異議人因另件機
    車違規至監理所列印罰單，始知尚有本件違規罰單，並且罰
    鍰為最高罰，異議人即先後於98年11月24日及99年1 月4 日
    向監理所提出申訴，仍遭監理所裁處最高罰，實難甘服，為
    此聲明異議等語。
三、按駕駛人駕駛汽車，應遵守道路交通標誌、標線、號誌之指
    示，並服從交通指揮人員之指揮；又汽車行駛至交岔路口，
    其行進、轉彎，應遵守燈光號誌或交通指揮人員之指揮，遇
    有交通指揮人員指揮與燈光號誌並用時，以交通指揮人員之
    指揮為準，道路交通安全規則第90條、第102 條第1 項第1
    款定有明文。次按汽車駕駛人，行經有燈光號誌管制之交岔
    路口闖紅燈者，處1,800 元以上5,400 元以下罰鍰，並記違
    規點數3 點，道路交通管理處罰條例第53條第1 項、第63條
    第1 項第3 款分別定有明文。
四、經查：
(一)、異議人於98年8 月22日11時11分許，駕駛車牌號碼1669－FG
    號自用一般小客車，行經臺北縣板橋市○○○路口左轉館前
    西路往南興橋，因「駕車行經有燈光號誌管制之交岔路口闖
    紅燈（紅燈左轉）」之違規，為警當場攔停舉發之事實，此
    有北縣警交大字第C00000000 號舉發通知單1 紙在卷可考。
    上揭違規事實，業據證人即本件舉發警員林義國於本院訊問
    中時具結證稱：98年8 月22日11時11分許，當時我執行巡邏
    勤務，原本沿府中路往南雅西路1 段方向行進，行經館前西
    路與南雅西路路口時，發現異議人自小客車自南雅東路紅燈
    左轉館前西路後往南興橋方向行駛，當時府中路往南雅西路
    1 段方向的燈號是綠燈，而南雅東路與南雅西路方向則是紅
    燈，我發現異議人違規紅燈左轉，隨即改變方向右轉館前西
    路往南興橋方向攔停異議人車輛，攔停異議人後，異議人當
    時有跟我爭執該路段紅綠燈不好認定，我有在現場跟異議人
    解釋，我記得異議人沒有當場簽收舉發通知單，我有當場告
    訴異議人應到案日期及處所，並在舉發單上註記「當場告知
    被舉發人違規事實及應到案日期及處所」字樣等語綦詳（詳
    見本院99年5 月6 日訊問筆錄第2 至3 頁），並提出其繪製
    異議人違規當時之行進路線暨號誌位置之平面圖1 份、舉發
    違規地點道路狀況及路口號誌照片3 幀以佐其說。酌以證人
    林義國係執勤員警，且與異議人並不認識，足見證人與異議
    人間並無任何仇隙，衡情渠等自無恣意誣攀異議人之理，且
    異議人經本院訊問時亦自承：伊當時係自南雅東路巷子進入
    南雅東路，因距離路口只有5 公尺，當其車輛駛近該路口時
    ，南雅東路上的號誌已在異議人車輛上方而無從看到，異議
    人當時看到的號誌是府中路的號誌等語（詳見本院99年5 月
    6 日訊問筆錄第5 至6 頁），足認異議人當時係將府中路綠
    燈號誌誤認為南雅西路綠燈而逕自左轉之事實，是以，異議
    人所辯其並無紅燈左轉之違規云云，應係事後避就之詞，並
    無足採。
(二)、按「行為人有本條例之情形者，應填製舉發違反道路交通管
    理事件通知單，並於被通知人欄予以勾記，其通知聯依下列
    規定辦理：一、當場舉發者，應填記駕駛人或行為人姓名、
    性別、出生年月日、地址、身分證統一編號及車主姓名、地
    址、車牌號碼、車輛種類。被查獲之駕駛人或行為人為受處
    分人時，應於填記通知單後將通知聯交付該駕駛人或行為人
    簽名或蓋章收受之；拒絕簽章者，仍應將通知聯交付該駕駛
    人或行為人收受，並記明其事由及交付之時間；拒絕收受者
    ，應告知其應到案時間及處所，並記明事由與告知事項，視
    為已收受。」，違反道路交通管理事件統一裁罰基準及處理
    細則第11條第1 項第1 款定有明文。是以，員警對被查獲之
    駕駛人或行為人為受處分人時，應依序為：1.應於填記通知
    單後將通知聯「交付」該駕駛人或行為人「簽名或蓋章」收
    受之；2.拒絕簽章者，仍應將通知聯交付該駕駛人或行為人
    「收受」，並「記明其事由及交付之時間」；3.拒絕收受者
    ，應「告知」其應到案時間及處所，並「記明事由與告知事
    項」，視為已收受。本件依證人林義國上開證述，渠於填製
    完畢舉發通知單，並經異議人表示拒絕簽名及收受後，渠固
    有告知異議人應到案之時間及處所，惟觀諸卷附本件舉發通
    知單「通知聯」及「移送聯」，僅記明告知事項，卻未見其
    上記明有何「拒絕收受」之事由，故本件舉發之通知過程即
    與上開違反道路交通管理事件統一裁罰基準及處理細則之規
    定不符，而不得謂通知單已合法送達予異議人。準此，處分
    機關未查，即遽認定異議人已逾越舉發通知單所載之應到案
    期限達60日以上仍未繳納罰鍰或到案聽候裁決，而逕依違反
    道路交通管理事件統一裁罰基準表所載之裁罰標準，予以裁
    處4,000 元，其裁罰尚非適法。
五、綜上，本件違規事證已臻明確，異議人於上開時、地，駕車
    行經有燈光號誌管制之交岔路口闖紅燈（紅燈左轉）之違規
    事實應堪認定，異議人確有上開違規行為，其異議固無理由
    ，然處分機關未查本件通知單尚未合法送達予異議人，即逕
    依道路交通管理處罰條例第53條第1 項規定及違反道路交通
    管理事件統一裁罰基準表所載之裁罰標準，裁處異議人小型
    車最高罰鍰4,000 元之罰鍰，即有未洽，自應由本院將原處
    分撤銷，並依道路交通管理處罰條例第53條第1 項、第63條
    第1 項第3 款及違反道路交通管理事件統一裁罰基準表，自
    為裁定裁罰異議人如主文第2 項所示，以資適法。
六、依道路交通管理處罰條例第87條第2 項、道路交通案件處理
    辦法第20條前段，裁定如主文。
中    華    民    國    99    年    7     月    30    日
                      交通法庭  法  官  林淑婷
上列正本證明與原本無異。
如不服本裁定，應於裁定送達後五日內敘明抗告理由，向本院提
出抗告狀。
                                書記官  莊川億
中    華    民    國    99    年    8     月    2     日

司法院資訊處製作；財團法人民間司法改革基金會備份。
